臺灣臺中地方法院刑事判決　　　　　 95年度中簡上字第747號
上　訴　人　甲○○
即　被　告
上列上訴人因恐嚇案件，不服本院九十五年度中簡字第二○八四
號中華民國九十五年八月三十一日第一審簡易判決（聲請案號：
臺灣臺中地方法院檢察署九十五年度偵字第二四六五號）提起上
訴，本院管轄第二審合議庭判決如下：
    主    文
上訴駁回。
    犯罪事實
一、甲○○預見其提供存摺、提款卡、密碼等帳戶資料予成年年
    籍不詳之恐嚇取財集團成員使用，將為其等持之遂行財產上
    犯罪之用，竟基於幫助該恐嚇取財集團成員恐嚇取財之犯意
    ，於民國九十四年七月二十八日上午十一時許前之不詳時間
    ，在不詳地點，將其所申辦之聯邦商業銀行內壢分行帳戶（
    帳號：000000000000號）之存摺、提款卡及密
    碼，交付予該恐嚇取財集團成員，以供該恐嚇取財集團成員
    作為向他人恐嚇取款之人頭帳戶使用。嗣該恐嚇取財集團成
    員旋共同基於意圖為自己不法所有之犯意聯絡，於同年七月
    二十八日前某日，郵寄信件至臺中縣烏日鄉○○路○段五三
    八號丙○○經營之診所，向丙○○恫稱：若不匯款新臺幣二
    萬五千六百元至甲○○上開帳戶，即賞丙○○二顆子彈等語
    等語。丙○○收受上開信件後，未依指示匯款，並及時報警
    ，上開恐嚇取財集團成員因而未得逞。
二、案經臺中縣警察局烏日分局報告臺灣臺中地方法院檢察署檢
    察官聲請簡易判決處刑。
    理  由
壹、程序部分：
    按「刑事訴訟法第一百五十九條之五明定：『被告以外之人
    於審判外之陳述，雖不符前四條之規定，而經當事人於審判
    程序同意作為證據，法院審酌該言詞陳述或書面陳述作成時
    之情況，認為適當者，亦得為證據。』、『當事人、代理人
    或辯護人於法院調查證據時，知有第一百五十九條第一項不
    得為證據之情形，而未於言詞辯論終結前聲明異議者，視為
    有前項之同意。』，其立法理由在於傳聞證據未經當事人之
    反對詰問予以核實，乃排斥其證據能力。惟當事人如放棄對
    原供述人之反對詰問權，於審判程序表示同意該等傳聞證據
    可作為證據，此時，法院除認該傳聞證據欠缺適當性外，自
    可承認其證據能力。又當事人、代理人或辯護人於調查證據
    時，知有刑事訴訟法第一百五十九條第一項不得為證據之情
    形，卻表示『對於證據調查無異議』、『沒有意見』等意思
    ，而未於言詞辯論終結前聲明異議者，應視為已有將該等傳
    聞證據採為證據之同意。」（詳最高法院九十四年度臺上字
    第二九七六號判決意旨）。經查被告、檢察官於審判期日，
    對本案之全部證據之證據能力均不爭執，復於審判期日就本
    院提示之證據於言詞辯論終結前，均未就所調查之證據主張
    有刑事訴訟法第一百五十九條不得為證據之情形，且均表示
    「沒意見」，本院審酌該等證據作成時，亦無不適當之處，
    是參考上開最高法院判決要旨，應視為已有將該等傳聞之證
    據採為證據之同意，本案經調查之證據均有證據能力，合先
    敘明。
貳、實體部分：
一、訊據被告甲○○固不諱言開立前揭帳戶，惟矢口否認前揭犯
    行，辯稱：前揭帳戶係伊於八十九年七月三日間為了辦理薪
    資轉帳而開立，但因為搬家而遺失，密碼是寫在提款卡上云
    云。經查：
（一）被告前揭銀行帳戶之存摺、提款卡等乃被告申請及所有一
      節，為被告供承在卷，並有聯邦商業銀行內壢分行九十四
      年八月二十四日聯銀內字第○○二三五號函送之開戶基本
      資料及資金往來明細各一份（臺中縣警察局烏日分局烏警
      刑字第○九四○○一二七三四號刑案偵查卷第九至十一頁
      ）、九十五年三月二日（九五）聯銀內壢字第○○○五五
      號函附之資金交易明細表及變更密碼、掛補摺申請書各一
      份、存摺影本一份（見臺灣臺中地方法院檢察署九十五年
      度偵字第二四六五號偵查卷第五七至六三頁、第三八至三
      九頁）、九十五年十二月四日（九五）聯銀內壢字第○○
      ○三○六號函附之交易明細及查詢單各一份（見本院卷第
      四一至四七頁）在卷可稽。
（二）前揭恐嚇取財集團不詳成員以信件聯絡被害人丙○○恐嚇
      其需匯款二萬五千六百元入被告前揭帳戶內，否則將賞二
      顆子彈給被害人丙○○等情，業據證人即被害人丙○○於
      警詢證述屬實，並有恐嚇信件影本一紙（同前刑案偵查卷
      第七頁）、臺中縣警察局烏日分局現場勘察報告、內政部
      警政署刑事警察局九十四年八月十二日刑紋字第○九四○
      一二二五○三號鑑驗書、臺中縣警察局指紋鑑驗報告書各
      一份（見前揭偵查卷第六至十頁）在卷可稽。
（三）被告雖為上開辯解，然查：
　１、被告於九十四年九月十八日警詢供稱：該銀行帳戶之戶頭
  　　在伊處，但提款卡於九十三年或九十四年間遺失了，當時
　    從桃園搬家途中遺失，不確定在哪裡遺失，沒有報案，伊
      有將密碼寫在提款卡之保護套上，當時除了遺失提款卡，
      還有伊的身分證影本云云（見上開刑案偵查卷第二頁背面
      ）。又於九十五年一月一日警詢時供述：上開帳戶之密碼
      沒有其他人知悉云云（見上開偵查卷第十一頁背面、十二
      頁）。繼於九十五年二月二十一日偵訊時供稱：該帳戶之
      存摺還在，印章找不到了，提款卡是另外放，也不見了，
      是從桃園中壢龍崗搬家至楊梅時找不到了，提款卡有至櫃
      檯辦掛失，伊是接到警察通知才知道被詐騙集團使用云云
      （見上開偵查卷第五四至五五頁）。又於九十五年四月二
      十五日偵訊時供述：因為伊認為帳戶內沒有錢，所以沒有
      去辦理提款卡掛失，密碼只有伊知道，是用伊的生日為密
      碼，伊不知道為何撿到的人知道密碼，提款卡是放在紅色
      皮夾內不見，裡面還有信用卡云云（見上開偵查卷第六六
      至六七頁）。繼於本院九十五年十二月十三日準備程序中
      供述：上開聯邦銀行存摺平常是放在家裡裝重要文件的包
      包裡，包包裡面有全家金融機構的存摺、印章。身分證件
　    、提款卡是放在隨身攜帶的包包，伊前夫他自己保管，兩
      個小孩、伊自己全部的提款卡、身分證、健保卡伊都放在
      隨身攜帶的包包裡面。伊有聯邦、富邦、玉山銀行的帳戶
      ，沒有郵局的帳戶，伊女兒的帳戶是郵局的。聯邦銀行的
      密碼為伊的生日○九一八，每家金融機構都是用這個密碼
      ，伊女兒的也是用生日當作密碼。帳戶為何後來會拿犯罪
      集團當作恐嚇取財之用，是警察來時，伊才知道，可能是
      伊搬家兩、三次，第一次在九十二年、九十三年間是先從
      楊梅戶籍地搬到中壢市龍岡操場，住址不清楚，在那裡居
      住了一年，後來又搬到龍岡附近，第三次在九十四年六月
      又搬回楊梅戶籍地直到現在。伊是警察通知我，才知道存
      摺不見。其他的存摺還在伊前夫那裡，只有這個存摺不見
      ，其他的存摺是否還在原來的包包，伊就不清楚，因為都
      在伊前夫那裡，搬家時，那個包包不見了，但裡面其他的
      存摺伊問伊前夫他說都還在。警察通知伊之後，伊和伊前
      夫有去辦掛失，存摺伊沒有申請過補發云云（見本院卷第
      三八至三九頁）。嗣於本院九十六年一月十九日審判期日
      時供述：警局有寄通知，伊的婆婆告訴伊警局叫伊去作筆
      錄時才知道上開聯邦商銀存摺、提款卡、印章遺失，伊隔
      約一個禮拜至兩個禮拜之期間內就去作筆錄了，伊有去臺
      北的警局做過一次筆錄，另有去烏日的警局去做過一次筆
　　　錄，臺北警局與烏日分局作筆錄的時間相隔應該有一個月
  　　以內。伊知道存摺、提款卡遺失之後，伊叫伊前夫帶伊去
    　臺北的警局作筆錄，臺北的警局告訴伊趕快去去辦理遺失
      的手續，伊就跟伊前夫回到中壢市的聯邦銀行辦理遺失的
      手續。上開聯邦銀行存摺是放在家中裝重要文件箱中，提
      款卡放在隨身的包包中，兩者放置位置不同，家中放重要
      文件包包，除聯邦銀行存摺外，還有伊先生的存摺，隨身
      包包還有伊其他的信用卡，除上開聯邦銀行存摺及提款卡
      遺失外，沒無遺失其他物品，伊的密碼只有伊前夫知道云
　　　云。是被告就其上開帳戶之存摺究竟是否遺失、提款卡遺
　　　失之同時，是否有其他物品遺失等重要事項，前後供述不
  　　一。況且被告既供述全家之存摺係同時置放在同一包包內
    　，提款卡則另外由被告自己隨身保管，然其對於為何同時
      僅遺失上開聯邦銀行帳戶之存摺及提款卡，而其他帳戶存
      摺及提款卡竟均未同時遺失之情事，復無法給予合理之說
      明，此均與常情有違，是被告上開辯解，實難遽予採信。
　２、再被告上述聯邦商業銀行之帳戶曾於九十年八月二十日臨
　  　櫃申請存摺掛失與補發，及於九十四年七月二十九日以電
　    話語音申請金融卡掛失等情，固有聯邦商業銀行內壢分行
      九十五年十一月八日（九五）聯銀內壢字第○○○二八五
      號函及所附之查詢單一份在卷可稽（見本院卷第二四至二
      五頁）。惟依上開函文可知，被告在本院案發日九十四年
      七月二十八日之後，並未曾辦理臨櫃掛失，是被告所稱辦
      有臨櫃掛失云云，並非事實。再者，依被告上開供述，其
      一再強調經警方通知之後，才知道上開帳戶資料遺失，因
      而於通知後約二星期內才辦理掛失；但依卷附之第一次警
      詢筆錄日期係九十四年九月十八日，第二次係九十五年一
      月一日，然被告竟早於九十四年七月二十九日即案發隔日
      ，即以電話申請金融卡掛失，而非被告所稱應約於九十四
      年九月初至九月中旬之際辦理掛失，且亦非臨櫃辦理掛失
      手續，凡此在在證明被告之供述不僅前後不一，甚至互相
      矛盾，而難以採信。
　３、又近來新聞媒體，對於恐嚇取財等不肖犯罪集團常大量使
　　　用他人存款帳戶後，再持以供作犯罪使用，藉此逃避檢警
  　　查緝之情事，亦多所報導；又一般人亦均有妥為保管及防
    　止他人任意使用金融機構帳戶存摺、提款卡、印章及密碼
      之認識，且該等專有物品如落入不明人士手中，極易被利
      用為與財產有關之犯罪工具，此乃依一般生活經驗即能體
      察之常識。則倘被告果真有遺失前開聯邦商業銀行帳戶存
      摺、提款卡情事，依被告當時已三十餘歲，具有相當社會
      經驗之成年人，理應會心急如焚地向銀行辦理掛失止付，
      並積極報案處理，以維護己身權益，豈有既不報警，復未
      積極申請補發之理，足見被告辯稱上開帳戶係遺失云云，
      自與常情相違，難予採信。
　４、況且，從事恐嚇取財之人並不會以遺失或遭竊之帳戶來做
　　　為詐騙被害人之出入帳戶，因一旦失主至金融機構辦理掛
  　　失止付，從事恐嚇取財之人將無法提領恐嚇所得金額，豈
　    非白忙一場，且恐嚇集團若未得原帳戶所有人同意而加以
      使用，則恐嚇所得金額亦有可能遭原帳戶所有人提領一空
      。參以被告自承除其前夫外，無人知悉其提款密碼，而被
      告係以其生日為提款卡密碼，亦無寫在提款卡上之必要，
      益證被告辯稱上開帳戶資料係遺失云云，至難採信。又證
      人即被告前夫乙○○於九十四年九月十八日警詢時亦證述
      並未曾使用被告上開帳戶向被害人丙○○恐嚇取財明確（
      見上開刑案偵查卷第六頁背面）。從而其上開帳戶之存摺
      、提款卡及密碼顯係由被告提供他人使用無誤。
（四）按刑法上之故意，可分為直接故意與不確定故意（間接故
      意），所謂「不確定故意」，係指行為人對於構成犯罪之
      事實，預見其發生而其發生並不違背其本意者，刑法第十
      三條第二項定有明文；且衡諸常情，一般國人向金融機構
      開設帳戶，並無任何法令限制，若係正當用途，大可光明
      正大，自行申請供己使用，何必向他人收集？再者，帳戶
      之用途係用來存提款項，而存摺、提款卡等均係個人重要
      之物件，並具有一定金融交易目的及識別意義，一旦有人
      收購他人帳戶及上開物品供做不明使用，依一般認知，必
      是隱身幕後之使用人欲利用人頭帳戶掩飾犯行免於遭人追
      查，自極易於令人有與不法犯罪之目的相關之合理懷疑。
      又近來利用各種名義詐欺或恐嚇取財之犯罪類型層出不窮
      ，該等犯罪，多數均係利用他人帳戶作為恐嚇取財或詐欺
      所得財物之出入帳戶，並經媒體廣為披載，被告縱使並不
      確知所提供之帳戶，係遭他人用以對被害人恐嚇取財，亦
      無法確知取得帳戶之人係以何種方法於何時地為恐嚇取財
      之具體內容，惟對於其所提供之上揭帳戶，將遭人作為恐
      嚇取財犯行所得財物匯入及提領之工具使用，應有概括之
      認識，且可預見其發生。被告斯時為三十餘歲具一般社會
      智識經驗之成年人，自應知將上開帳戶存摺、提款卡及密
      碼提供不詳成年人係利用上開帳戶作為犯罪之用，是其對
      於他人利用上開帳戶存摺、提款卡及提款密碼作為犯恐嚇
      取財罪之出入帳戶等情，能預見其發生且其發生不違背其
      本意，其有幫助該不詳恐嚇取財集團成年人利用上開帳戶
      犯罪之不確定故意，允無疑義。
（五）綜上所述，本案事證明確，被告所辯顯不足採，其犯行堪
      以認定，應依法論科。
二、論罪科刑之理由
（一）被告基於幫助恐嚇取財之不確定故意，提供上開帳戶之存
      摺、金融卡、密碼予不詳人等作為匯款專戶，幫助不詳人
　    等對被害人丙○○恐嚇取財之行為，惟不詳人等未能得逞
      ，核其所為，係犯刑法第三十條第一項前段、第三百四十
      六條第三項、第一項之幫助恐嚇取財未遂罪。前揭不詳人
      等就恐嚇取財犯行，有犯意聯絡及行為分擔，為共同正犯
      ，惟幫助犯係從犯，從屬正犯而成立，刑法上既無「共同
      幫助」之情，當亦無「幫助共同」之可言（司法院七十廳
      刑一字第一一○四號函亦同此見解），是本案被告幫助他
      人犯共同恐嚇取財罪，為從犯，爰依刑法第三十條第二項
      規定減輕其刑（刑法第三十條幫助犯之規定，於九十四年
      二月二日修正公布，於九十五年年七月一日施行，修正後
      刑法第三十條規定：「幫助他人實行犯罪行為者，為幫助
      犯。雖他人不知幫助之情者，亦同。幫助犯之處罰，得按
      正犯之刑減輕之。」，對照修正前刑法第三十條規定：「
      幫助他人犯罪者，為從犯。雖他人不知幫助之情者，亦同
      。從犯之處罰，得按正犯之刑減輕之。」，係為釐清共犯
      獨立性與從屬性之爭，而修正文字採共犯從屬說之「限制
      從屬形式」，然不論依修正前、後之刑法第三十條，對本
      案而言，被告均構成幫助犯，故並無有利或不利之情形，
      自不生新舊法比較之問題，爰依最高法院九十五年十一月
      七日第二十一次刑事庭會議決議，直接適用裁判時法）。
（二）又被告所幫助之不詳人等著手於恐嚇取財犯罪行為之實行
      而不遂，為未遂犯，應依刑法第二十五條第二項規定，減
      輕其刑，並依法遞減輕之（九十四年二月二日修正公布，
      九十五年七月一日施行之刑法，關於未遂犯部分，將一般
      未遂犯處罰效果之規定由修正前刑法第二十六條前段，改
      列至修正後刑法第二十五條第二項，此係立法體例之清晰
      化，非法律變更，爰依最高法院九十五年十一月七日第二
      十一次刑事庭會議決議，直接適用裁判時法）。
（三）爰審酌被告因一時未予深慮致犯此罪行，惟其所為嚴重擾
      亂金融交易秩序及阻礙國家偵查追緝之行使，暨其智識、
      犯罪目的、手段，犯後一再藉詞狡飾犯行，且未與被害人
      丙○○和解，態度欠佳等一切情狀，量處如主文所示之刑
      ，並依修正前刑法第四十一條第一項前段之規定，諭知易
      科罰金之折算標準，以示懲儆（查被告犯罪時之刑法第四
　　　十一條第一項前段規定：「犯最重本刑為五年以下有期徒
　　　刑以下之刑之罪，而受六個月以下有期徒刑或拘役之宣告
  　　，因身體、教育、職業、家庭之關係或其他正當事由，執
　    行顯有困難者，得以一元以上三元以下折算一日，易科罰
      金」，被告行為時之易科罰金折算標準，修正前罰金罰鍰
      提高標準條例第二條前段《現已刪除》規定，就其原定數
      額提高為一百倍折算一日，則本件被告行為時之易科罰金
      折算標準，如以銀元三百元折算一日，經折算為新臺幣後
      ，應以新臺幣九百元折算為一日。惟九十五年七月一日修
      正公布施行之刑法第四十一條第一項前段則規定：「犯最
      重本刑為五年以下有期徒刑以下之刑之罪，而受六個月以
      下有期徒刑或拘役之宣告者，得以新臺幣一千元、二千元
      或三千元折算一日，易科罰金。」比較修正前後之易科罰
      金折算標準，以九十五年七月一日修正公布施行前之規定
      ，較有利於被告）。
（四）原審適用刑法第二條第一項、刑法第三十條第一項、第二
      項、第二十五條第二項、第三百四十六條第三項、第一項
      、修正前刑法第四十一條第一項前段、罰金罰鍰提高標準
      條例第一條前段、修正前罰金罰鍰提高標準條例第二條、
      現行法規所定貨幣單位折算新臺幣條例第二條之規定，量
      處被告有期徒刑二月，如易科罰金，以銀元三百元即新臺
      幣九百元折算一日，認事用法並無不當，量刑亦屬妥適，
      被告否認犯行提起上訴，為無理由，應予駁回。
據上論斷，應依刑事訴訟法第四百五十五條之一第一項、第三項
、第三百六十八條，判決如主文。
中　　華　　民　　國　　96　　年　　2 　　月　　2 　　日
                　刑事第九庭　審判長法　官　周瑞芬
                                  　法  官  余德正
                                    法　官　莊秋燕
不得上訴。
                                    書記官  顏督訓
中　　華　　民　　國　　96　　年　　2 　　月　　2 　　日
附錄論罪科刑法條：
中華民國刑法第三百四十六條
（單純恐嚇罪）
意圖為自己或第三人不法之所有，以恐嚇使人將本人或第三人之
物交付者，處六月以上五年以下有期徒刑，得併科一千元以下罰
金。
以前項方法得財產上不法之利益，或使第三人得之者，亦同。
前二項之未遂犯罰之。
